臺灣高等法院臺南分院刑事判決　　　　　　　　　　　　　　　　　　　行股
　　上　訴　人
　　即　被　告　甲○○
　　選任辯護人　曾仁勇
右上訴人因傷害等案件，不服臺灣台南地方法院九十一年度易字第八十九號中華民國
九十一年四月三十日第一審判決（起訴案號：臺灣台南地方法院檢察署九十年度偵字
第一三三一四號），提起上訴，本院判決如左：
      主      文
原判決撤銷。
甲○○連續與有配偶之人相姦，處有期徒刑陸月，如易科罰金以參佰元折算壹日；又
傷害人之身體，處有期徒刑參月，如易科罰金以參佰元折算壹日；又致令他人之自小
客車前擋風玻璃不堪用，足以生損害於他人，處拘役參拾日，如易科罰金以參佰元折
算壹日。有期徒刑部分應執行有期徒刑捌月，如易科罰金以參佰元折算壹日。
      事      實
甲○○明知乙○○為有配偶之人，竟基於概括之犯意，自民國（下同）八十八年六月
底、七月初之某日起，至九十年五月三十一日止，連續在臺南市○○○街九十一號三
樓之二十、金華路、建平十七街等租屋處，先後與乙○○相姦多次，且曾因而懷胎，
在乙○○陪同下，至龍生婦產科診所墮胎，嗣其與乙○○於九十年六月二十六日下午
八時許，在臺南市○○○街與建平八街口，乙○○所駕駛為輝鷹企業股份有限公司所
有之車牌Ｓ三－五四六０號自小客車上，因談判分手發生爭執時，竟另基於毀損之犯
意，持其所穿之高跟拖鞋敲擊該自小客車之前擋風玻璃，致該前擋風玻璃多處裂痕而
致令不堪用，足以生損害於乙○○。其又基於傷害之犯意，繼持該高跟拖鞋毆打乙○
○之頭部，致乙○○受有右頭頂部一處裂傷（一．五＊０．五公分）、一處瘀腫（二
＊一．五）之傷害。案經乙○○及乙○○之配偶方金雀分別訴由臺南市警察局第四分
局報請臺灣台南地方法院檢察署檢察官偵查起訴。
      理      由
一、訊據上訴人即被告甲○○，坦承右揭相姦、及傷害之犯罪事實，惟矢口否認有何
    毀損之犯行，辯稱：其未持高跟拖鞋敲機該自小客車之前擋風玻璃，致該前擋風
    玻璃多處裂痕云云。經查被告自白相姦、及傷害部分，核與告訴人方金雀、乙○
    ○所指訴之情節相符，並有安平診所所出具之病歷資料、十全診所所出具之診斷
    證明書（其中記載手臂受傷部分除外）、及龍生婦產科診所所出具之診療記錄等
    件，分別附於警卷及本院卷足稽；雖被告在本院審理中翻稱其與乙○○最後一次
    相姦時間係九十年六月四日，然通姦人乙○○既堅詞供承僅至同年五月三十一日
    止，且被告前亦均自承係至同年五月三十一日而已，至其在本院所提出之日記，
    因於同年六月一日僅記載陪明仁至四處散心吃晚餐，於同年六月四日亦僅記載一
    起吃中餐各等語，並無片語隻字言及有相姦之情，亦難證實其所謂至同年六月四
    日之說，自難為本院所採信，仍應認其等間之相姦僅至同年五月三十一日為止。
    次按非專屬法益之財產法益被侵害時，其所有權人固無論，即對該財產有事實上
    管領權之人，因他人之犯罪行為而其管領權受有侵害者，亦不失其為被害人；卷
    查上開車牌Ｓ三－五四六０號自小客車，係輝鷹企業股份有限公司所有，因業務
    關係配予告訴人乙○○使用，既有該公司所出具之證明書一紙存於本院卷為憑，
    並據告訴人乙○○供承在卷，則告訴人乙○○就該車之毀損自有合法之告訴權。
    而被告如何於上開時地，手持高跟拖鞋敲擊該自小客車之前擋風玻璃，致該前擋
    風玻璃多處裂痕等情，亦迭據告訴人乙○○在警訊及歷次偵審中指訴不移，並有
    車損照片多張、及修護擋風玻璃之憑據，分別存於警卷及本院卷可佐；且該自小
    客車之前擋風玻璃既有多處裂痕，當屬財物之損失，且駕車時會影響視線易生危
    險，自已達不堪用之程度，而足生損害於告訴人乙○○。綜上足認被告所辯，應
    屬卸責之詞，不足採信。本件事證已臻明確，被告之犯行洵堪認定，應予依法論
    科。
二、核被告所為，係犯刑法第二百三十九條後段之相姦罪、刑法第三百五十四條之毀
    損罪、刑法第二百七十七條第一項之傷害罪。其先後多次相姦犯行，時間緊接，
    犯罪構成要件相同，顯係基於概括犯意反覆為之，應依連續犯規定以一罪論，並
    依法加重其刑。其所犯上開三罪，犯意各別，罪名互殊，應分論併罰。原審據予
    論罪科刑，固非無見。惟查原判決就被告相姦部分，未詳列相姦之處所，其事實
    之認定已有未明；且就被告所為傷害及毀損之地點，認係在臺南市○○路與永華
    五街口，亦有錯誤；又將上開自小客車誤認係告訴人乙○○所有，及認被告亦有
    打傷告訴人乙○○之手臂，均有未當。被告上訴意旨，指摘原判決相姦部分量刑
    過重，否認有打傷告訴人乙○○之手臂，及否認有毀損之犯行，部分為有理由，
    部分雖無理由，然原判決既有各該可議之處，自均屬無法維持，應由本院將原判
    決予以撤銷改判。爰審酌被告之素行、犯罪之動機、目的、手段、所生危害、及
    其犯後態度等一切情狀，對其所犯三罪，各量處如主文第二項所示之刑，並就宣
    告有期徒刑部分定其應執行之刑，及均諭知易科罰金之折算標準，以資懲儆。至
    被告所有之高跟拖鞋，雖係供其毀損及傷害所用之物，然既未扣案，且非違禁物
    ，爰不併予諭知沒收。
三、公訴意旨另略以：被告當時亦有毆打告訴人乙○○之手臂，致告訴人乙○○右前
    臂五處挫傷（０．五公分＊０．二公分、０．三＊０．二公分、一＊０．三公分
    、０．五＊０．二公分、一．五＊０．一公分），因認其此部分亦犯有傷害之罪
    嫌云云。按犯罪事實應依證據認定之，無證據不得推定其犯罪事實，刑事訴訟法
    第一百五十四條定有明文。公訴人認被告涉犯有此部分傷害犯行，無非係以告訴
    人乙○○之指訴，及有十全診所所出具之診斷證明書存卷等由為論據。惟訊據被
    告則矢口否認有此部分傷害犯行，並辯稱：其未出手打告訴人乙○○之手臂部位
    ，且告訴人乙○○初至安平診所療傷時，並未有手臂受傷之情事，詎四日後至十
    全診所竟驗出手臂有各該傷害情事，顯見該手臂之傷並非其所致等語。經查告訴
    人乙○○於九十年六月二十六日，案發後至安平診所療傷時，僅頭部受有上開事
    實欄所載之傷情，而無十全診所診斷證明書所載右手臂受傷之事實，既有各該診
    斷證明書及病歷資料存卷可資比對，且告訴人乙○○復稱被告僅手持高跟拖鞋打
    伊頭部，至伊手臂之傷，係遭被告徒手抓伊正在開車之右手而來云云，則考告訴
    人乙○○右手臂之傷情，共有五處挫傷，則以被告為一女子徒手抓告訴人乙○○
    之手臂，是否足致告訴人乙○○右手臂受有各該挫傷，衡情已非無疑，且苟真該
    手臂之挫傷係被告手抓所致，被告亦必用力極猛，告訴人乙○○於初至安平診所
    醫療時，當亦必極疼痛及有明顯傷情顯現，而為診治醫師所查覺，然告訴人乙○
    ○於初次至安平診所醫療時，竟未發現該右手臂之挫傷，甚或於翌（二十七）日
    回該診所複診時仍未發現該挫傷，詎遲至四日後之六月三十日，始另至十全診所
    取具內函其右手臂亦有各該挫傷之診斷證明書，宣稱該右手臂之挫傷，亦係案發
    當時為被告所傷，因與於案發時至安平診所初次醫療及複診之結果殊異，縱認告
    訴人乙○○於六月三十日在十全診所之右手臂挫傷診斷屬實，非不能因係於本件
    案發後另有其他原因介入所致，難認係被告所為，況被告既已自承較重之打傷告
    訴人乙○○頭部之犯行，橫情其亦應無再隱瞞極力撇清較輕之傷害告訴人乙○○
    右手臂之必要，益證被告此部分辯解尚堪採信，此外復查無其他積極證據，足認
    其有此部分犯行，應認其被訴此部分犯罪不能證明。惟因公訴人認與前開傷害成
    罪部分，為同一傷害犯罪事實，基於審判不可分之原則，爰不另於主文為無罪判
    決之諭知，併此敘明。
四、據上論結，應依刑事訴訟法第三百六十九條第一項前段、第三百六十四條、第二
    百九十九條第一項前段，刑法第五十六條、第二百三十九條後段、第二百七十七
    條第一項、第三百五十四條、第四十一條第一項前段、第五十一條第五款，罰金
    罰鍰提高標準條例第一條前段、第二條，，判決如主文。
本案經檢察官曾顯智到庭執行職務。
中      華      民      國    九 十 一   年    九     月     三十       日
                                  臺灣高等法院臺南分院刑事第二庭
                                      審判長法官  游  明  仁
                                            法官  蘇  重  信
                                            法官  林  永  茂
右正本證明與原本無異。
不得上訴。
                                      法院書記官  劉  岳  文
中      華      民      國    九 十 一   年    九     月     三十       日
中華民國刑法第二百三十九條：
有配偶而與人通姦者，處一年以下有期徒刑。其相姦者亦同。
中華民國刑法第二百七十七條第一項：
傷害人之身體或健康者，處三年以下有期徒刑、拘役或一千元以下罰金。
中華民國刑法第三百五十四條：
毀棄、損壞前二條以外之他人之物或令致不堪用，足以生損害於公眾或他人者，處二
年以下有期徒刑、拘役或五百元以下罰金。
